【裁判字號】    99,簡上,166
【裁判日期】    990729
【裁判案由】    詐欺
【裁判全文】
臺灣板橋地方法院刑事判決            99年度簡上字第166 號
上  訴  人
即  被  告  甲○○
選任辯護人  趙建和律師
上列上訴人即被告因詐欺案件，不服本院98年度簡字第10217 號
中華民國99年1 月5 日第一審判決（聲請簡易判決處刑案號：98
年度偵字第24537 號、第24538 號、98年度偵續字第527 號），
提起上訴，被告於本院審理時就被訴事實為有罪之陳述，經本院
管轄之第二審合議庭裁定改依簡式審判程序審理，判決如下：
    主      文
上訴駁回。
甲○○緩刑貳年。
    事      實
一、甲○○依其社會生活經驗及智識程度，能預見提供自己帳戶
    之提款卡、密碼等資料予他人使用，可能遭人將之作為從事
    詐欺取財等犯罪行為之工具，竟仍不違背其本意，基於幫助
    他人詐欺取財之不確定故意，於民國98年5 月13日下午4 時
    許，在台北縣板橋市板橋火車站前，將其所有之渣打國際商
    業銀行板橋簡易型分行存款帳戶（帳號：000-000-000-000-
    000-00號，以下簡稱渣打銀行帳戶）之提款卡、密碼等資料
    ，交付予某真實年籍、姓名不詳之成年男子使用。該男子所
    屬之詐騙集團，旋基於意圖為自己不法所有之犯意，先後為
    下列犯行：
（一）先於98年5 月22日晚間7 時許，撥打電話予乙○○，佯稱
      「電視購物銀行扣款設定有誤，須依其指示操作提款機」
      云云，致乙○○陷於錯誤，於同日晚間9 時38分許、10時
      9 分許，接續二次匯款新台幣（下同）六萬一千元、二萬
      三千元，合計八萬四千元至甲○○前開渣打銀行帳戶，旋
      遭該詐騙集團成員提領一空。
（二）再於98年5 月22日晚間8 時許，撥打電話予丙○○，佯稱
      「電視購物銀行扣款設定有誤，須依其指示操作提款機」
      云云，致丙○○陷於錯誤，於同日晚間9 時34分許、54分
      許，接續二次匯款十萬元、二萬元，合計十二萬元至甲○
      ○前開渣打銀行帳戶，旋遭該詐騙集團成員提領一空。
二、案經雲林縣警察局西螺分局報告台灣雲林地方法院檢察署檢
    察官呈請台灣高等法院檢察署移轉台灣板橋地方法院檢察署
    檢察官、及台北縣政府警察局海山分局報告台灣板橋地方法
    院檢察署檢察官偵查後聲請以簡易判決處刑。
    理      由
一、本案被告甲○○所犯係死刑、無期徒刑、最輕本刑為三年以
    上有期徒刑以外之罪，且非高等法院管轄之第一審案件，其
    於本院審理時就被訴事實為有罪之陳述，經本院告知簡式審
    判程序之旨，並聽取公訴人、被告、辯護人之意見後，經合
    議庭裁定改行簡式審判程序，合先敘明。
二、上揭事實，業據被告於本院審理時坦承不諱，並經證人乙○
    ○、丙○○等人於警詢時證述屬實，復有被告帳戶交易明細
    資料、匯款單等件在卷可稽，足認被告自白核與事實相符，
    堪以採信。按一般於郵局或銀行等金融機構開設存款帳戶暨
    請領存摺及提款卡，係針對個人身分及信用予以資金流通之
    經濟活動，具有強烈專屬性，而金融帳戶為個人理財之工具
    ，且申請開立金融帳戶並無任何特殊之限制，一般民眾均得
    以存入最低開戶金額之方式，任意在多數不同之金融機構申
    辦多數之存款帳戶使用，此乃公眾所週知之事實，亦為被告
    所應知。是依一般人之日常生活經驗，若見他人不以自己名
    義申請帳戶，反向他人收取存款帳戶為不明用途使用，衡情
    對於該等帳戶係供詐騙等目的不法使用一節，自當有合理之
    預見與認知。本案事證明確，被告犯行，洵堪認定。
三、按刑法上之幫助犯，係對於犯罪與正犯有共同之認識，而以
    幫助之意思，對於正犯資以助力，而未參與實施犯罪之行為
    者而言（最高法院88年度台上字第1270號判決意旨參照）。
    如未參與實施犯罪構成要件之行為，且係出於幫助之意思提
    供助力，即屬幫助犯，而非共同正犯。查被告將其所有之上
    揭帳戶提款卡及提款密碼等資料提供予不詳年籍、姓名之成
    年男子用以詐騙被害人匯入金錢，顯係基於幫助該成年男子
    用以詐欺取財之犯意，而未參與前開詐欺取財犯行之構成要
    件行為。是核被告所為，係犯刑法第30條第1 項、第339 條
    第1 項之幫助詐欺取財罪。被告以一交付帳戶資料之行為，
    幫助該詐欺集團成員先後二次犯詐欺取財罪，為想像競合犯
    ，仍應從一重之詐欺取財罪處斷。另被告以幫助之意思，參
    與構成要件以外之行為，為幫助犯，爰依刑法第30條第2 項
    規定，依正犯之刑減輕之。
四、原審認被告犯行事證明確，適用刑法第30條、第339 條第1
    項、第55條、第41條第1 項前段，刑法施行法第1 條之1 等
    規定，並審酌被告之素行，提供帳戶供他人詐騙使用，助長
    犯罪風氣，其犯罪之手段，及犯罪後之態度等一切情狀，量
    處有期徒刑三月，並諭知以新台幣一千元折算一日之易科罰
    金折算標準。經核其認事用法均無違誤，量刑亦稱妥適。被
    告原上訴意旨仍執陳詞，空言否認犯行云云，惟於本院審理
    時業已坦承犯行，是其上訴為無理由，應予駁回。
五、末查被告之素行良好，前未曾因故意犯罪受有期徒刑以上刑
    之宣告，有台灣高等法院被告前案紀錄表在卷可稽，其因一
    時失慮，致罹刑典，事後已坦承犯行，深具悔意，並參酌被
    告行為時未滿24歲，涉世未深，事後已與告訴人丙○○達成
    和解，堪信其本性尚佳，經此偵審程序及刑之宣告後，應知
    警惕，信無再犯之虞，本院因認其所宣告之刑以暫不執行為
    當，爰依刑法第74條第1 項第1 款規定，併予宣告緩刑二年
    ，以啟自新。
六、據上論斷，應依刑事訴訟法第455 條之1 第1 項、第3 項、
第273 條之1 第1 項、第368 條、刑法第74條第1 項第1 款，判
決如主文。
本案經檢察官馮君傑到庭執行職務。
中    華    民    國    99    年    7     月    29    日
            刑事第17庭  審判長法  官  曾正耀
                              法  官  張兆光
                              法  官  林鈺琅
以上正本證明與原本無異。
不得上訴。
                              書記官  鍾惠萍
中    華    民    國    99    年    7     月    29    日
附錄本案論罪科刑法條全文：
刑法第339 條：
  意圖為自己或第三人不法之所有，以詐術使人將本人或第三人
  之物交付者，處五年以下有期徒刑、拘役或科或併科一千元以
  下罰金。
  以前項方法得財產上不法之利益或使第三人得之者，亦同。
  前二項之未遂犯罰之。

司法院資訊處製作；財團法人民間司法改革基金會備份。
